臺灣桃園地方法院刑事判決
110年度重訴字第32號
公  訴  人  臺灣桃園地方檢察署檢察官 
被      告  徐子桓



選任辯護人  許明桐律師(法扶律師)
上列被告因違反槍砲彈藥刀械管制條例案件，經檢察官提起公訴
(110年度偵字第10715號)，本院判決如下：
    主  文
徐子桓犯非法製造爆裂物罪，處有期徒刑柒年陸月，併科罰金新
臺幣伍萬元，罰金如易服勞役，以新臺幣壹仟元折算壹日。
扣案如附表編號1至4、6、8至33所示之物均沒收。
    事  實
一、徐子桓明知具有殺傷力之爆裂物、非制式手槍及子彈，均屬
    槍砲彈藥刀械管制條例所管制之物品，非經中央主管機關許
    可，不得製造及持有，竟基於製造爆裂物、非制式手槍及子
    彈之犯意，陸續向不詳賣家購買化學原物料、操作槍、裝飾
    彈、槍枝零件及工具，而於民國110年2月19日上午8時3分許
    前之一、二個月左右，在桃園市○○區○○○路000巷00弄0號住
    處，爆裂物部分係以不詳之方式，製造如附表編號1所示拉
    發式土製手榴彈，槍枝部分係以貫通操作槍之槍管、滑套撞
    針，製造如附表編號2所示具有殺傷力之非制式手槍1支(含
    彈匣2個，槍枝管制編號：0000000000)，子彈部分則是在裝
    飾彈底部鑽孔、填入火藥及蓋回子彈頭，製造如附表編號5
    所示具有殺傷力之9mm子彈7顆與附表編號6、7所示不具殺傷
    力之9mm子彈共2顆，並自斯時起持有之。嗣於110年2月19日
    上午8時3分許，為憲兵指揮部臺北憲兵隊(下稱臺北憲兵隊)
    持本院所核發之搜索票，在徐子桓上開住處扣得如附表所示
    之物品，始悉上情。
二、案經臺北憲兵隊報告臺灣桃園地方檢察署檢察官偵查起訴。
    理  由
一、本案認定事實所憑之證據資料(包括被告徐子桓之供述、物
    證及書證)，被告、辯護人於本院準備程序中同意作為證據(
    見本院卷第58-59頁)，亦未於本院言詞辯論終結前聲明異議
    ；被告亦不曾提及偵查中有何不法取供或其他違反刑事訴訟
    法規定之情形，且不利於己之供述與事實相符；非供述證據
    亦查無係實施刑事訴訟程序之公務員違背法定程序取得之情
    事，並經本院審理時合法踐行調查程序(見本院卷第179-185
    頁)；況卷內之文書證據亦無顯有不可信之情況，揆諸刑事
    訴訟法第156條第1項、第158條之2第1項、第158條之4之反
    面解釋、第159條之4、第159條之5等規定，均有證據能力。
二、上揭事實，業據被告於偵查及本院審理時均坦承不諱(見偵
    字卷第101-103頁、111-113頁；本院卷第56-58頁、186-187
    頁)，並有臺北憲兵隊搜索扣押筆錄暨扣押物品目錄表1份、
    現場查獲扣案物照片31張、臺北憲兵隊110年6月25日函附內
    政部警政署刑事警察局(下稱刑事警察局)110年6月17日鑑驗
    通知書、110年5月28日鑑定書及鑑驗照片1份、臺北憲兵隊1
    10年7月1日函附刑事警察局110年6月28日鑑定書1份、臺北
    憲兵隊110年7月12日函附刑案現場報告1份、臺北憲兵隊110
    年7月21日函附扣案證物用途說明表1份、臺北憲兵隊110年8
    月31日函附刑事警察局110年8月20日鑑定書1份、刑事警察
    局111年1月26日回函1份在卷可稽(見偵字卷第27-33頁、57-
    64頁、131-145頁、153-238頁、255-257頁；本院卷第81頁)
    ，復有如附表所示之物扣案可佐，足見被告上開任意性自白
    與事實相符，堪以採信。又被告於110年2月19日上午8時3分
    許前之一、二個月左右，陸續向不詳賣家購買化學原物料、
    操作槍、裝飾彈、槍枝零件及工具以後，開始製造如附表編
    號1所示拉發式土製手榴彈、編號2所示具有殺傷力之非制式
    手槍1支(含彈匣2個，槍枝管制編號：0000000000)、編號5
    所示具有殺傷力之9mm子彈7顆與附表編號6、7所示不具殺傷
    力之9mm子彈共2顆，並自斯時起持有一個月左右而為警查獲
    之事實，業據被告於本院審理時供述在卷(見本院卷第57頁
    、187頁)，衡以被告尚能明白交代製造爆裂物、槍枝與子彈
    之時間，且屬不利於己之陳述，況此部分亦無積極證據證明
    被告係先後於不同時地製造上述爆裂物、槍彈，是依「罪證
    有疑，利於被告」原則，應認與事實相符，並以此更正起訴
    書之犯罪時間如前。本案事證明確，被告犯行堪以認定，應
    依法論科。
三、論罪科刑：
　㈠罪名：
　⒈按所謂製造，包括創製、改造、組合、混合、化合等行為在
    內，已損壞之零件加以修理亦屬製造，改造行為亦屬製造行
    為之一種；又(修正前)槍砲彈藥刀械管制條例第8條第1項製
    造可發射子彈具有殺傷力之槍枝罪之所謂「製造」，除初製
    者外，尚包括改造在內；凡將原不具有殺傷力之槍枝予以加
    工，致改變其原有性能、屬性，使成為可發射子彈具有殺傷
    力之槍枝即屬之(最高法院86年度台上字第7558號、98年台
    上字第2857號判決意旨可資參照)。且非法製造槍砲彈藥刀
    械等違禁物，所侵害者為社會法益，如果製造之客體種類相
    同(同為手槍，或同為子彈者)，縱令製造完成之客體有數個
    (如數支手槍、數顆子彈)，仍為單純一罪，不發生想像競合
    犯之問題。若同時製造二不相同種類之客體)如同時製造手
    槍及子彈)，則為一行為觸犯數罪名之想像上競合犯(最高法
    院82年度台上字第5303號判決意旨亦可參酌)。被告除了製
    造爆裂物以外，乃基於製造具有殺傷力之槍枝及子彈之犯意
    ，而將原不具有殺傷力之操作槍及裝飾彈予以加工後，致使
    成為具有殺傷力之非制式手槍及子彈，是依上揭說明，其改
    造槍枝及子彈之行為，當屬「製造」無疑。核被告所為，係
    犯槍砲彈藥刀械管制條例第7條第1項之非法製造爆裂物罪、
    非法製造非制式手槍罪及同條例第12條第1項之非法製造子
    彈罪。
　⒉被告製造9mm子彈9顆，其中7顆具有殺傷力而既遂，其餘2顆
    不具殺傷力而屬未遂，所為係侵害同一社會法益，應僅論以
    單純一罪之非法製造子彈罪，且因非法製造子彈既遂罪之罪
    質重於非法製造子彈未遂罪，故就其非法製造子彈未遂部分
    ，不再另論非法製造子彈未遂罪。
　⒊被告製造後持有上述爆裂物、槍彈之低度行為，為製造之高
    度行為所吸收，不另論罪。　
　㈡罪數：
　⒈被告於110年2月19日上午8時3分許前之一、二個月左右，購
    入裝飾彈以後，即於密接期間內先後製造非制式子彈之犯行
    ，主觀上顯係基於單一之犯意，以數個舉動接續進行，而侵
    害同一法益，在時間、空間上有密切關係，依一般社會健全
    觀念，難以強行分開，在刑法評價上，以視為數個舉動之接
    續實行，合為包括之一行為予以評價，較為合理，應認為接
    續犯，僅論以一非法製造子彈罪。
　⒉被告非法製造爆裂物、非制式手槍與子彈等行為，在自然意
    義上雖非完全一致，然仍有相當部分重疊合致，從行為人主
    觀之意思及所為之客觀事實暨行為時間觀察，依社會通念，
    具有行為局部之同一性，因認被告係以一行為同時觸犯上開
    三罪名，為想像競合犯，應依刑法第55條之規定，從一重之
    非法製造爆裂物罪處斷(最高法院89年度台上字第4759號判
    決意旨可資參照)。公訴意旨認被告所犯非法製造爆裂物、
    非法製造非制式手槍、非法製造子彈三罪，犯意各別，行為
    互殊，而應分論併罰一節(見本院卷第16頁)，尚有未合。
　㈢刑之加重、減輕：
　⒈辯護人雖為被告主張本案仍有槍砲彈藥刀械管制條例第18條
    第4項規定之適用云云(見本院卷第58頁)，惟查，被告於本
    院準備程序中坦認製造槍彈之操作槍及裝飾彈，係向網路上
    賣家所購買，惟上述操作槍及裝飾彈既經被告改造始成為具
    有殺傷力之非制式手槍及子彈，顯然無法推知購買之初即為
    具有殺傷力之槍砲、彈藥，自無槍砲彈藥刀械管制條例第18
    條第4項規定適用之可能。
　⒉辯護人另主張被告教育程度僅國中畢業，思慮欠周，但犯後
    坦承犯行，請依刑法第59條規定酌減其刑云云(見本院卷第5
    8頁)。然而，刑法第59條規定犯罪情狀顯可憫恕，認科最低
    度刑仍嫌過重者，得酌量減輕其刑，固為法院得自由裁量之
    事項，然並非漫無限制，必須犯罪另有特殊之原因與環境，
    在客觀上足以引起一般同情，認為即予宣告法定最低度刑，
    猶嫌過重者，始有其適用，是為此項裁量減輕時，必須就被
    告全部犯罪情狀予以審酌在客觀上是否足以引起社會上一般
    人之同情而可憫恕之情形。被告雖已坦承犯行，然爆裂物、
    槍砲乃法所禁止之違禁物，更嚴重危及社會治安，也正因此
    之故，相關刑度非輕，被告恣意未經許可製造，已屬不該，
    更遑論被告於本案非法製造爆裂物、槍彈以後，另行製作易
    燃物(即將空米酒瓶注入松香水，再以不織布塞入瓶口作為
    引信)後以打火機點燃引信，朝桃園市政府警察局大園分局(
    下稱大園分局)門口丟擲，有臺灣桃園地方檢察署檢察官111
    年度偵字第16545號起訴書1份附卷可佐(見本院卷第163-165
    頁)，對於國家、社會治安危害不輕，而被告一再違法，更
    可見其主觀違犯之惡性，是以被告上開犯罪情狀，與本案所
    犯之罪法定最輕本刑為七年以上有期徒刑相較，並無過苛或
    情輕法重之情形，故無刑法第59條規定之適用。
　㈣量刑：
　　爰以行為人之責任為基礎，審酌爆裂物、槍彈均屬具有高度
    危險性之管制物品，若是使用不當，動輒造成死傷，況未經
    許可製造爆裂物、槍彈，對於社會秩序及安寧勢必造成不安
    ，潛在之危害甚鉅，惟念及被告坦承犯行，犯後態度尚可，
    且在製造爆裂物、槍彈期間，並未持以從事犯罪行為，亦無
    傷及他人或造成實際損害，兼衡被告於本院審理時供述製造
    上述爆裂物、槍彈之緣由，係因日前被欺負過，為了防身而
    製造之犯罪動機(本院卷第187頁)，並衡酌被告於107年間有
    公共危險案件經法院論罪科刑及執行完畢紀錄，有臺灣高等
    法院被告前案紀錄表在卷可憑(見本院卷第26頁)，於本案犯
    後又另行製作裝有松香水之米酒瓶，點燃塞在瓶口之不織布
    塞後，朝向大園分局門口丟擲，素行不佳，暨於本院審理時
    自陳國中畢業之智識程度、另案在押前從事油漆工作、經濟
    勉持之生活狀況(見本院卷第187頁)等一切情狀，量處如主
    文所示之刑，並就罰金刑部分，諭知易服勞役之折算標準，
    以資懲儆。
三、沒收：
  ㈠扣案如附表編號1所示拉發式土製手榴彈1枚、編號2所示非制
    式手槍1支(含彈匣2個，槍枝管制編號：0000000000)，均屬
    違禁物，應依刑法第38條第1項規定宣告沒收。
  ㈡扣案如附表編號6所示未經試射之9mm子彈1顆，雖經鑑定不具
    殺傷力，而非屬違禁物，然係被告非法製造子彈未遂所生之
    物，且為被告所有，應依刑法第38條第2項前段規定宣告沒
    收。至於附表編號5、7所示經試射之9mm子彈共8顆，已不具
    有子彈之完整結構，亦不具違禁物之性質，毋庸再予宣告沒
    收。
  ㈢扣案如附表編號3、4、8至33所示化學原物料、槍枝零件及工
    具，均為被告所有，且係供被告製造本案爆裂物、槍彈所用
    之物，業據被告供承在卷(見本院卷第184-185頁)，且依此
    等物品之性質、作用，均屬與製造爆裂物、槍彈有關之零件
    、工具，爰依刑法第38條第2項前段規定宣告沒收。
據上論斷，應依刑事訴訟法第299條第1項前段，槍砲彈藥刀械管
制條例第7條第1項、第12條第1項，刑法第11條前段、第55條、
第42條第3項、第38條第1項、第2項前段，判決如主文。
本案經檢察官林穎慶提起公訴，檢察官周彤芬到庭執行職務。
中　　華　　民　　國　　111 　年　　7 　　月　　14　　日
                  刑事第十五庭  審判長法  官  林龍輝
                                      法  官  郭于嘉
                                      法  官  吳軍良
以上正本證明與原本無異。
如不服本判決應於收受判決後20日內向本院提出上訴書狀，並應
敘述具體理由。其未敘述上訴理由者，應於上訴期間屆滿後20日
內向本院補提理由書(均須按他造當事人之人數附繕本)「切勿逕
送上級法院」。 
      　　　　　　　　　　　　　　　  書記官　魏妙軒
中　　華　　民　　國　　111 　年　　7 　　月　　15　　日
附錄本案論罪科刑法條全文：
槍砲彈藥刀械管制條例第7條
Ⅰ未經許可，製造、販賣或運輸制式或非制式火砲、肩射武器、
  機關槍、衝鋒槍、卡柄槍、自動步槍、普通步槍、馬槍、手槍
  或各類砲彈、炸彈、爆裂物者，處無期徒刑或七年以上有期徒
  刑，併科新臺幣三千萬元以下罰金。
Ⅱ未經許可，轉讓、出租或出借前項所列槍砲、彈藥者，處無期
  徒刑或五年以上有期徒刑，併科新臺幣一千萬元以下罰金。
Ⅲ意圖供自己或他人犯罪之用，而犯前二項之罪者，處死刑或無
  期徒刑；處徒刑者，併科新臺幣五千萬元以下罰金。
Ⅳ未經許可，持有、寄藏或意圖販賣而陳列第一項所列槍砲、彈
  藥者，處五年以上有期徒刑，併科新臺幣一千萬元以下罰金。
Ⅴ意圖供自己或他人犯罪之用，以強盜、搶奪、竊盜或其他非法
  方法，持有依法執行公務之人所持有之第一項所列槍砲、彈藥
  者，得加重其刑至二分之一。
Ⅴ第一項至第三項之未遂犯罰之。
槍砲彈藥刀械管制條例第12條
Ⅰ未經許可，製造、販賣或運輸子彈者，處一年以上七年以下有
  期徒刑，併科新臺幣五百萬元以下罰金。
Ⅱ未經許可，轉讓、出租或出借子彈者，處六月以上五年以下有
  期徒刑，併科新臺幣三百萬元以下罰金。
Ⅲ意圖供自己或他人犯罪之用，而犯前二項之罪者，處三年以上
  十年以下有期徒刑，併科新臺幣七百萬元以下罰金。
Ⅳ未經許可，持有、寄藏或意圖販賣而陳列子彈者，處五年以下
  有期徒刑，併科新臺幣三百萬元以下罰金。
Ⅴ第一項至第三項之未遂犯罰之。
附表：
編號 名    稱 數 量 鑑  定  結  果 備  註 1 拉發式土製手榴彈 1 枚 ⒈經拆解取樣火藥(0,5公克)，經檢視為粉紅色塊狀物、淡黃色塊狀物、淺黃色圓球物、黃色物質及紅色纖維，檢出碳粉(C)、鎂粉(Mg)、鋁粉(Al)、硫磺(S)、磷粉(P)、鋅粉(Zn)、鐵粉(Fe)、氯酸鉀(KCIO3)、碳酸鈣(Ca)CO3、硝化纖維(Nitrocelluose)、硝化甘油(Nitroglcerin)、Centralite Ⅱ、Dibutyl phthalate等成分，認含煙火類火藥及雙基發射火藥。另檢出史蒂芬鉛酸(Lead styphnate)及硝酸鋇【Ba(NO3)2】等成分。(見偵字卷第135頁) ⒉送驗證物係以硬紙類圓柱體製作而成之拉發式土製手榴彈，於彈體內填裝火藥及衛生紙(助燃物)，引信結構係由紙質圓柱管所製成，於圓柱管上方加裝金屬拉環，拉環下方連結磷片，復於圓柱管內填裝爆引(芯)(發火物)及火柴棒(助燃物)，爆引(芯)並與彈體內之火藥接觸，依其整體結構研判，認係以拉發方式點火之爆裂物；研判將金屬拉環拉起時，其所連結之磷片可摩擦引信內之火柴棒，進而點燃爆引(芯)，產生爆炸(裂)之結果，認屬槍砲彈藥刀械管制條例具殺傷力之爆裂物。(見偵字卷第134頁) 即起訴書附表編號1 2 非制式手槍 (含彈匣2個，槍枝管制編號：0000000000) 1 支 認係非制式手槍，由仿手槍外型製造之槍枝，組裝已貫通之金屬槍管而成，擊發功能正常，可供擊發適用子彈使用，認具殺傷力。(見偵字卷第147頁) 即起訴書附表編號2 3 9mm銅彈頭 1 盒  即起訴書附表編號3 4 9mm空包彈PAK 25顆  即起訴書附表編號4 5 9mm子彈 7 顆 ⒈認均係非制式子彈，由金屬彈殼組合直徑約8.9mm金屬彈頭而成，採樣3顆試射，均可擊發，認具殺傷力。(見偵字卷第147頁) ⒉剩餘未試射之4顆子彈，經本院囑託刑事警察局試射，均可擊發，認具殺傷力。(見本院卷第86頁) 即起訴書附表編號5 6 9mm子彈 1 顆 認係非制式子彈，由金屬彈殼組合直徑約8.9mm金屬彈頭而成，內不具底火、火藥認不具殺傷力。(見偵字卷第147頁)  7 9mm子彈 1 顆 本院囑託刑事警察局試射，無法擊發，認不具殺傷力。(見本院卷第86頁)  8 HATI火藥 1 盒  即起訴書附表編號6 9 紙底火 20顆  即起訴書附表編號7 10 9mm槍管 4 支  即起訴書附表編號8 11 空彈殼 10顆  即起訴書附表編號9 12 老虎鉗 1 支  即起訴書附表編號10 13 通槍條 2 組  即起訴書附表編號11 14 9mm手槍滑套 1 個  即起訴書附表編號12 15 電鑽 1 支  即起訴書附表編號13 16 剉刀 3 支  即起訴書附表編號14 17 鑽頭 1 盒  即起訴書附表編號15 18 黑火藥 5.9公克 檢出硝化纖維(Nitrocelluose)、硝化甘油(Nitroglcerin)、Centralite Ⅱ，認係雙基發射火藥。另檢出史蒂芬鉛酸(Lead styphnate)及硝酸鋇【Ba(NO3)2】等成分。(見偵字卷第157頁) 即起訴書附表編號16 19 膛線刀 1 個  即起訴書附表編號17 20 砂輪機 1 台  即起訴書附表編號18 21 電子游標卡尺 1 支  即起訴書附表編號19 22 小型研磨機 1 支  即起訴書附表編號20 23 桌上型固定座 1 台  即起訴書附表編號21 24 電鑽台 1 台  即起訴書附表編號22 25 槍管半成品 1 支  即起訴書附表編號23 26 iPhone XR手機 (IMEI碼：000000000000000) 1 支  即起訴書附表編號24 27 硫磺粉 5 罐  即起訴書附表編號25 28 硝酸鉀 4 包  即起訴書附表編號26 29 木炭粉 2 包  即起訴書附表編號27 30 導火索 1 綑  即起訴書附表編號28 31 試燃棒 1 組  即起訴書附表編號29 32 白色粉末 4 包 檢出硝酸鉀(KNO3)。(見偵字卷第157頁) 即起訴書附表編號30 33 黑色粉末 1 包 檢出碳(C)、氧(O)等元素。(見偵字卷第157頁) 即起訴書附表編號31